臺灣士林地方法院民事判決　九十一年度訴字第五一一號
　　原　　　告　　乙○○
　　被　　　告　　丙○○
　　兼訴訟代理人　甲○○
右當事人間清償借款事件，本院判決如左：
    主    文
原告之訴及假執行之聲請均駁回。
訴訟費用由原告負擔。
    事實及理由
一、原告起訴主張：民國（下同）九十年一月間，被告丙○○以其住用如附表所示之
    房地，因無力負擔銀行貸款，恐受拍賣，擬將該屋出售予原告為由，向原告借款
    新台幣（下同）一百四十萬元，作為清償房貸之用，並約明抵押權塗銷後，即協
    商買賣事宜，原告乃於九十一年一月三日，撥匯一百四十萬元予被告丙○○，詎
    料被告丙○○借得款項塗銷抵押權後，就出售房屋乙事，絕口不提，亦拒不還款
    ，更於九十年一月十四日將其所有唯一資產、即如附表所示之房地移轉登記為其
    子、即被告甲○○名下（移轉原因係九十年十二月十四日贈與契約），顯害及原
    告債權，原告已發函催告被告丙○○返還上開借款，被告丙○○於九十一年三月
    二十七日收受催告迄未返還，應自九十一年三月二十八日起負遲延責任，爰依民
    法第四百七十八條規定，消費借貸法律關係及民法第二百四十四條第一項、第四
    項規定，提起本訴，聲明求為判決命：（一）被告丙○○應給付原告一百四十萬
    元及自九十一年三月二十八日起，至清償日止，按週年利率百分之五計算之利息
    ；（二）被告丙○○與甲○○就附表所示房地於九十年十二月十四日之債權（贈
    與）契約暨九十一年一月十四日之物權移轉行為均撤銷；（三）附表所示土地建
    物應回復登記為被告丙○○所有；並陳明願供擔保請准宣告假執行等語。
二、被告則否認丙○○與原告間有消費借貸關係存在，辯稱：（一）原告於八十九年
    間夏天，至被告丙○○如附表所示房屋，表示看到門口出售之廣告，想購買該屋
    ，經看屋後，原告十分中意，被告丙○○當場開價五百萬元，原告出價四百萬元
    ，被告丙○○不同意，嗣後約半年間，原告再看屋四、五次以上，且不斷出價，
    最後雙方合意以四百五十萬元成交，並約定由原告先付定金一百四十萬元，被告
    丙○○收受定金後，即電話通知原告正式簽約過戶，並依約搬家騰空房屋，不料
    原告表示僅有四百萬元，尚差五十萬元，希同意過戶後暫不交屋，由被告出租收
    取租金抵償完畢再交屋，並要求到其指定之代書處辦理，雙方就此產生爭論，原
    告拒不簽約，數月後，改稱不想買了，要求退回部份定金，依民法第二百四十九
    條第二款規定，原告不買，自無請求返還定金之理，本件原告於九十年六月間告
    知不買，被告丙○○同時告知原告，如不買時將沒收定金，原買賣契約解除，此
    後兩造毫無關係，被告丙○○自有權處分其財產，非原告以民法第二百四十四條
    主張可得撤銷之；（二）原告與被告丙○○毫不相識，如為借款，為何無立任何
    借據，原告主張與常理相違，原告應就其主張借貸事實負舉證責任等語。
三、原告主張其於九十一年一月三日匯款一百四十萬元予被告丙○○，其後被告丙○
    ○於九十年一月十四日將其所有如附表所示之房地移轉登記為其子、即被告甲○
    ○所有，移轉原因係九十年十二月十四日無償贈與契約等事實，業據原告提出中
    央信託局匯出匯款回條、世華聯合商業銀行送金簿存根、土地建物登記查詢表、
    建物暨土地登記謄本（均影本）等為證，並為被告所不爭執，原告此部份主張堪
    信為真正。
四、至於原告主張上開一百四十萬元係被告丙○○向原告借款乙節，則為被告所否認
    ，被告並以前詞置辯，經核：
（一）按，民事訴訟法係由原告主張權利者，應先由原告負舉證之責，若原告先不能
      舉證，以證實自己主張之事實為真實，則被告就其抗辯事實，即令不能舉證，
      或其所舉證據尚有疵累，亦應駁回原告之請求；又主張法律關係存在之當事人
      ，須就該法律關係發生所須具備之特別要件，負舉證之責任（最高法院十七年
      上字第九一七號判例、四十八年台上字第八八七號判例意旨參照）。再消費借
      貸法律關係之成立，須具備：（一）借貸意思表示相互一致、（二）交付借貸
      物等特別要件，是當事人主張有金錢借貸關係存在，除須證明有金錢之交付外
      ，自須就雙方借貸意思表示互相一致，負舉證之責，若僅證明有金錢之交付而
      未證明借貸意思表示一致者，尚不能認為有金錢借貸關係存在（最高法院八十
      一年度台上字第二三七二號、八十二年度台上字第一八三０號判決均同此旨意
      ）。
（二）經核，被告既否認原告所主張之借貸關係，原告自應就其主張負舉證之責。而
      原告就其主張之借貸關係，無非係以上開匯款證明為其唯一之憑據，然此證據
      資料僅足證明確有金錢之交付，而金錢之交付，其原因可能性甚多，不一而足
      ，自難單憑金錢之交付，即認有借貸關係存在。而原告既未能舉出任何證據資
      料，證明原告與被告丙○○間，就上開一百四十萬元，確有借貸意思表示之合
      致，揆諸前揭說明，毋論被告抗辯買賣關係乙節，是否舉證以明，是否足以憑
      採，均不足認定原告與被告丙○○間確有金錢借貸關係存在，是以，原告此部
      份主張，尚難認係真正。
五、再，原告依民法第二百四十四條第一項規定，請求撤銷被告間就如附表所示房地
    所為之債權贈與契約暨物權移轉行為部份，按，依民法第二百四十四條第一項之
    規定，得聲請法院撤銷債務人詐害行為者，係債務人之債權人始得為之，依上所
    述，原告未能舉證證明其對被告丙○○確有借款債權存在，其依此規定之請求，
　　自屬無據。又原告並依民法第二百四十四條第四項規定，請求命回復原狀即如附
　　表所示房地回復登記為被告丙○○所有，亦非有據。
六、從而，原告本於民法第四百七十八條規定，消費借貸法律關係，請求被告丙○○
    給付借款一百四十萬元及自九十一年三月二十八日起，至清償日止，按週年利率
    百分之五計算之利息，即無理由，應予駁回。又其分別依民法第二百四十四條第
    一項、第四項規定，請求被告間就附表房地於九十年十二月十四日之債權（贈與
    ）契約暨九十一年一月十四日之物權移轉行為均撤銷，以及附表所示土地建物應
    回復登記為被告丙○○所有，均無理由，亦應予駁回。
七、原告之訴既經駁回，其假執行之聲請，即失所附麗，應併予駁回。
八、本件事證已明，兩造其餘攻擊防禦方法，於判決結果不生影響，爰不一一詳予論
    述，附此敘明。
九、據上論結，原告之訴為無理由，依民事訴訟法第七十八條，判決如主文。
中　　　華　　　民　　　國　　九十一　　年　　　十　　　月　　　七　　　日
                                    臺灣士林地方法院民事第二庭
~B法　　　官　施月燿
右為正本係照原本作成。
如對本判決上訴須於判決送達後廿日內向本院提出上訴狀。
中　　　華　　　民　　　國　　九十一　　年　　　十　　　月　　　九　　　日
~B法院書記官　謝文傑
